臺灣高等法院高雄分院刑事判決　　　　　　　　九十三年度上更(一)字第一六五號
　　上訴人即被告　黃天甲
　　指定辯護人　　黃光宇
右上訴人因懲治盜匪條例案件，不服臺灣高雄地方法院九十年度訴字第九五八號中華
民國九十年六月二十七日第一審判決（起訴案號：臺灣高雄地方法院檢察署八十九年
度偵字第二四一三二號），提起上訴，判決後，經最高法院發回更審，本院判決如左
：
      主  文
原判決撤銷。
黃天甲連續意圖為自己不法之所有，以強暴至使不能抗拒而取他人之物，累犯，處有
期徒刑貳年柒月。
      事  實
一、黃天甲曾於民國（下同）八十六年間因竊盜案件，經原審法院判處有期徒刑八月
    確定，已於八十七年十月二十四日執行完畢，仍不知悔改。復意圖為自己不法之
    所有，並基於概括之犯意，先於八十九年九月二十五日左右晚上十時許，在高雄
    市前鎮區崗山仔公園內，見因中風後右上、下肢行動較不便之乙○○在公園裡走
    動，且週遭無人之際，強拉乙○○至廁所內，並以緊抓住其手臂之強暴手段，至
    乙○○因肢體行動不便而不能抗拒，黃天甲即伸手強取乙○○身上新台幣（以下
    同）一百元之現金後離去。黃天甲復於同年十月二十五日凌晨三時許，在同一地
    點，以相同之方法至使乙○○不能抗拒後，強取其口袋內之現金三十元硬幣及中
    華電信之電話卡一張，得手後隨即為警於公園大門口當場查獲，並於黃天甲身上
    取出強取而來之三十元硬幣及電話卡一張。
二、案經高雄市政府警察局前鎮分局報請臺灣高雄地方法院檢察署檢察官偵查起訴。
      理  由
一、訊據上訴人即被告黃天甲坦承先後二次由被害人黃金原處強取得一百元；三十元
    硬幣及電話卡一張之事實，惟矢口否認強盜犯行，辯稱：我沒有強盜，我只是摸
    被害人的口袋，看看有沒有錢，向他說你的錢借我好不好，他說不好，我就自己
    拿了，被害人當時沒有反抗云云。惟查，右揭被告先後兩次以強暴手段，至使被
    害人乙○○不能抗拒，而取其一百元現金（第一次），及三十元硬幣、中華電信
    之電話卡一張（第二次）之犯罪事實，業據被害人乙○○於警詢及偵查中指述甲
    確，復於原審及本院審理時以證人身分結證屬實，並有贓物認領保管收據一紙附
    卷可資佐證，被告於原審第一次詢問時亦供承確以強暴方法至使不能抗拒而強取
    乙○○身上金錢等情不諱（原審卷第二十四頁）；於本院審理時亦供稱：被害人
    當時有用手與我推拉，我就強拿他的錢，第二次也是同樣的方法，他也是用手與
    我推拉，我還是強拿他的錢等語甲確（九十三年七月六日審判筆錄），參以被害
    人確係右手、腳中風行動不便，經本院當庭檢視屬實，並為被告所是認，則以被
    害人身體情狀於被緊抓住手臂時，客觀上應已至使不能抗拒，被告前開所辯，顯
    為卸責之詞，並無足採。至於證人乙○○於本院審理時雖指稱被告第一次強取其
    金錢前有自稱是黃警員，要搜其身體。第二次有說要拿槍出來，但沒有看到槍，
    只有聽到鐵的聲音云云，此與被告於警詢及本院前審供承有冒充警察，假裝有槍
    等情相符，但證人乙○○於本院審理時及前審中對被告此言語及動作均陳稱並不
    害怕（本院上訴卷第三十六頁、本院卷第四十二頁），可見至使被害人不能抗拒
    ，係因被告拖拉並緊抓被害人手臂之強暴手段，而非受前開冒充警察，假裝有槍
    之脅迫方式所致甚甲，本案事證已經甲確，其犯行堪以認定。
二、查被告黃天甲行為後，懲治盜匪條例法律已經總統於九十一年一月三十日公布廢
    止，刑法第三百二十八條強盜罪並經修正公布。被告盜匪行為在懲治盜匪條例未
    公布廢止前，依被告行為時所適用之法律而言，該條例為修正前前刑法（指民國
    九十一年一月三十日修正、增訂前之刑法）之特別法，依特別法優於普通法之法
    律適用原則，自應適用懲治盜匪條例論處，無適用普通刑法之餘地。又懲治盜匪
    條例之廢止，與刑法強盜、擄人勒贖及其結合犯等相關條文之修正及增訂，係經
    立法院於同日三讀通過，並經總統於九十一年一月三十日同日公布施行。考其立
    法之目的，在以修正後之刑法取代上開條例，避免修正前之刑法發生中間法之效
    力。故懲治盜匪條例雖曰廢止，然因廢止前後，被告盜匪行為在行為時至裁判時
    ，均有刑罰規定，該條例之廢止，自屬刑法第二條第一項之行為後法律有變更，
    而非刑事訴訟法第三百零二條第四款、第三百八十一條、第三百九十三條第四款
    所稱之刑法「廢止」，亦無所謂因該條例之廢止而應回復適用修正前刑法相關條
    文之餘地。故依上說甲，被告盜匪行為，依刑法第二條第一項規定，並參酌最高
    法院二十五年上字第二六七號、二十八年上字第二三九七號、五十一年台上字第
    二一七九號諸判例意旨，自應就被告行為時有效之懲治盜匪條例與裁判時已修正
    之刑法予以比較適用。至被告行為時修正前之刑法相關條文，既不因上開條例廢
    止而回復，又非中間法，即無所謂比較適用問題。而修正後之刑法第三百二十八
    條第一項強盜罪法定刑為五年以上有期徒刑；與懲治盜匪條例第五條第一項第一
    款規定比較，依刑法第二條第一項前段規定，自應適用修正後之現行刑法第三百
    二十八條第一項規定論科；故核被告黃天甲所為，係犯修正後刑法第三百二十八
    條第一項強盜罪。被告先後二次犯行，時間緊密，犯罪構成要件相同，顯係基於
    概括之犯意為之，為連續犯，應依刑法第五十六條規定以一罪論。被告曾於八十
    六年間因竊盜案件，經原審法院判處有期徒刑八月確定，已於八十七年十月二十
    四日執行完畢，經被告供承在卷，並有被告全國前案紀錄表附卷可稽，其於前案
    執行完畢後五年內再犯本案最輕有期徒刑以上之刑之罪，應成立累犯並加重其刑
    。又被告犯罪時並未持有凶器，亦無傷及被害人，強盜所得財物僅一百三十元及
    電話卡一張，其中三十元及電話卡已發還被害人，犯罪情節及造成被害人之損害
    尚為輕微，而本院於開庭時觀察被告談吐，時而反覆或言後忘前，似非智慮周延
    之人，如科以法定最輕本刑五年以上有期徒刑，尚嫌情輕法重，客觀上足引人同
    情，核屬情堪憫恕，爰依刑法第五十九條規定，減輕其刑。並依法先加後減之。
三、原審予以論罪科刑，固非無見。惟查被告行為後，懲治盜匪條例已於九十一年一
    月三十日公告廢止，並於同日修正公布刑法第三百二十八條，均於同年二月一日
    生效，原判決未及比較適用有利於被告之規定論處，尚有未合；被告上訴意旨否
    認強盜犯行固無足取，惟其指摘原判決量刑過重，尚非全無理由，且原判決亦有
    前開可議之處，自應予撤銷改判。爰審酌被告不思以正當方法賺取財物，而以強
    暴方式，強取行動不便之被害人金錢，造成被害人精神恐懼及財物損失，且影響
    社會治安秩序，惟念其手段尚非凶狠，且強取之財物僅一百元、三十元及電話卡
    一張，（其中三十元及電話卡已發還被害人），對被害人造成之實質財物損害尚
    輕等一切情狀，量處如主文第二項所示之刑。
據上論結，應依刑事訴訟法第三百六十九條第一項前段、第三百六十四條、第二百九
十九條第一項前段、刑法第二條第一項前段、（修正後）第三百二十八條第一項、第
五十六條、第四十七條、第五十九條，判決如主文。
本案經檢察官陳國全到庭執行職務。
中      華      民      國    九十三  年      七      月    二十        日
                              臺灣高等法院高雄分院刑事第七庭
                                  審判長法官  李春昌
                                        法官  黃憲文
                                        法官  莊飛宗
右正本證甲與原本無異。
如不服本判決應於收受本判決後十日內向本院提出上訴書狀，其未述上訴理由者，
並得於提起上訴後十日內向本院補提理由書狀（均須按他造當事人之人數附繕本)「
切勿逕送上級法院」。
                                      書記官  林淑敏
中    華    民    國      九十三      年      七      月     二十   日
附錄本判決論罪法條：
修正後刑法第三百二十八條第一項：
意圖為自己或第三人不法之所有，以強暴、脅迫、藥劑、催眠術或他法，至使不能抗
拒而取他人之物或使其交付者，為強盜罪，處五年以上有期徒刑。
